【裁判字號】    97,上易,113
【裁判日期】    970701
【裁判案由】    侵權行為損害賠償
【裁判全文】
臺灣高等法院民事判決                 97年度上易字第113號
上  訴  人   甲○○
訴訟代理人   洪貴參律師
             洪偉勝律師
上  訴  人   乙○○
上列當事人間請求侵權行為損害賠償事件，兩造對於中華民國96
年11月5日臺灣板橋地方法院96年度訴字第1564號第一審判決均
提起上訴，本院於97年6月24日言詞辯論終結，判決如下：
    主  文
兩造上訴均駁回。
第二審訴訟費用由兩造各自負擔。
??事實及理由
一、上訴人甲○○起訴主張：兩造因毀損債權案件，於民國 (下
    同)94年11月?日下午4時10分許，在台灣板橋地方法院檢察
    署訊問室接受詢問，詎上訴人乙○○於訊問完畢後，於同日
    下午4時40分許，在詢問室門口，以「狗男女」辱罵上訴人
    甲○○兩次，案經台灣板橋地方法院檢察署檢察官以95年度
    偵字第16368號聲請簡易判決處刑，由原法院以95年度簡字
    第4930號刑事簡易判決主文「乙○○公然侮辱人，處罰金新
    台幣貳仟元，如易服勞役，以新台幣壹仟元折算壹日」，並
    經原法院95年度簡上字第937號判決上訴駁回確定在案。按
    不法侵害他人之名譽者，被害人雖非財產上之損害，亦得請
    求賠償相當之金額，其名譽被侵害者，並得請求回復名譽之
    適當處分，民法第195條著有明文。本件上訴人乙○○於大
    庭廣眾、公眾得出入之場所辱罵上訴人甲○○，致上訴人甲
    ○○  之名譽受損，上訴人甲○○得請求賠償精神上之非財
    產上損害新台幣（下同）120萬元。並上訴聲明：(一)原判決
    關於駁回上訴人甲○○後開第二項之訴部分廢棄。(二)對造應
    再給付上訴人甲○○114萬元及自起訴狀繕本送達翌日起至
    清償日止按年息百分之5計算之利息。答辯聲明：駁回對造
    之上訴。
二、上訴人乙○○辯稱：其從無以「狗男女」等字眼侮辱上訴人
    甲○○，本件實因訴外人雙園建設股份有限公司負責人許博
    彰與上訴人甲○○共同與上訴人乙○○有合建糾紛，經上訴
    人乙○○對其二人另案提出刑事毀損及偽造文書之告訴，其
    兩人均經法院判刑在案，訴外人許博彰與上訴人甲○○對上
    訴人乙○○有此等深厚對立之利害關係情形下，其證詞難免
    有迴護上訴人甲○○之情，共謀陷害上訴人乙○○於罪。惟
    承審法官不顧此情，竟以其證詞作為本案判決之唯一依據，
    刑案判決之認事用法難謂合法，顯屬誤判。姑且不論孰是孰
    非，上訴人甲○○損害上訴人乙○○債權在先，上訴人乙○
    ○始與其互罵，在場人僅兩造、許博彰、上訴人乙○○之律
    師，並非於大庭廣眾之下，上訴人甲○○竟陳稱精神受損，
    要求上訴人乙○○賠償120萬元，分明趁隙敲詐，金額過高
    ，上訴人乙○○並無能力負擔等語。並上訴聲明：(一)原判決
    不利於上訴人乙○○部分廢棄。(二)前開廢棄部分，駁回對造
    在第一審之訴。答辯聲明：駁回對造之上訴。
三、經查上訴人甲○○主張：兩造於94年11月4日下午4時10分許
    ，因毀損債權案件，在台灣板橋地方法院檢察署訊問室接受
    詢問，詎上訴人乙○○於同日下午4時40分許，在前述詢問
    室門口，?度口出「狗男女」等言語詆毀上訴人甲○○，足
    以貶損上訴人甲○○名譽等語，上訴人乙○○辯稱：伊當場
    並未對於上訴人甲○○口出「狗男女」等言語，僅稱「：你
    們這一對男女」等語。經查：
  (一)證人許博彰於上訴人乙○○被訴妨害名譽之刑事案件（下稱
    系爭刑事案件）偵、審程序，迭次到庭證稱：當天開完偵查
    庭後，伊及上訴人甲○○走出來後，上訴人乙○○即罵上訴
    人甲○○稱「你們這一對狗男女」，甲○○旋即按鈴申告提
    出妨害名譽案件之告訴等語，核其證稱內容既與上訴人甲○
    ○以證人身份於上開刑事案件具結所述案發過程大致吻合。
  (二)上訴人乙○○雖辯稱：證人許博彰、上訴人甲○○因與上訴
    人乙○○間另有合建糾紛及毀損債權、偽造文書等刑案爭執
    ，故其證言自會迴護上訴人甲○○，且其於刑事庭時陳述上
    訴人乙○○出言侮辱之次數前後不一，既有矛盾，自不能作
    為上訴人乙○○有為前開妨害名譽犯行之證明等語。惟查證
    人許博彰於上訴人乙○○以「狗男女」等字眼辱罵上訴人甲
    ○○時，確曾在場見聞清楚，此據證人許博彰於前揭刑案偵
    、審程序中迭次結證明確，其陳述情節既與上訴人甲○○所
    言互核一致，縱於前述刑事案件審理時有誤稱上訴人乙○○
    辱罵次數之情形，此係因本件事發日期為94年11月4日，距
    其於刑事案件審理時到庭作證之96年6月13日，已相隔長達1
    年半有餘，致其對現場經過細節證述內容因時間之經過記憶
    不及，故與偵查中所言有所出入而已，當無從僅以其部分記
    憶不一，或證人許博彰另與其有爭訟糾葛，即認其證言全部
    不足採信。且許博彰縱使與上訴人乙○○間有糾紛存在，亦
    不能據此認為其所為證詞並無可採。因此，上訴人乙○○上
    開辯詞並無可採。
  (三)上訴人乙○○再辯稱：兩造發生爭執時，許博彰已經遠離，
    根本不在場聽聞，其所為證詞係屬偽證等語。惟查上訴人乙
    ○○當時所委任之律師洪志文亦於上開刑事案件審理時到場
    證稱：這件他們當事人開始接觸就在吵，有些是互罵，我身
    為律師不想介入他們的糾紛，所以開完庭後我就馬上離去，
    上訴人乙○○認為許博彰、甲○○身為建商有騙上訴人乙○
    ○，其中或許有互罵等語。足見上訴人乙○○有辱上訴人
    甲○○之情節。再查上訴人乙○○於前述刑事案件偵、審中
    均自承伊當場曾稱「你們這一對男女」等語。上開證據顯示
    ，許博彰應於兩造互罵時在場，否則乙○○不會稱「你們這
    一對男女」，洪志文也不會稱兩造有互罵情事。故乙○○上
    開辯詞並無可採。其請求傳訊洪志文及法警以證明許博彰未
    在場亦無必要。
  (四)上訴人甲○○所主張：乙○○於上開時地以「狗男女」辱罵
    伊之事實，既經證人許博彰於上開刑事案件中證述明確，上
    訴人甲○○於案發之後，亦能明確指陳上訴人乙○○所述上
    開侮辱言詞，並旋即按鈴申告，確實指稱在場人士身份，上
    訴人乙○○於前揭刑事案件調查時亦不否認兩造確曾在上開
    時、地發生言詞上之爭執，暨伊當場曾罵上訴人甲○○等情
    ，應認甲○○所主張之事實為真實。上開刑事案件亦為相同
    之認定，並判處乙○○公然侮辱罪刑確定在案。
四、上訴人乙○○既公然辱罵上訴人甲○○，不法侵害上訴人甲
    ○○之名譽，則上訴人甲○○依據侵權行為之法律關係，請
    求上訴人乙○○賠償損害，即屬正當，應予准許。本院審酌
    本件毀損名譽之情節尚屬輕微，上訴人甲○○為崇右企專肄
    業，曾擔任建設公司業務員，登記為雙園建設企業有限公司
    之董事及出資額為2500萬元，95年度之財產總額約達億元左
    右，上訴人乙○○則台北師專畢業，曾經開設托兒所從事幼
    教工作，目前未就業，95年度財產總額約為3700萬元左右，
    共積欠銀行約3838萬2398元，有戶籍謄本、雙園建設企業有
    限公司變更登記表、台北縣政府社會局服務證明書、台北縣
    私立三和托兒所函、台北市立小及第兒童托育中心服務經歷
    證明書、畢業證書、土地及建物登記謄本、放款客戶歸戶查
    詢單、稅務電子閘門財產所得調件明細表等在卷可按，認甲
    ○○請求乙○○應賠償非財產上之損害120萬元尚屬過高，
    應以6萬元為適當，其逾此數額之請求不能准許。
五、上訴人乙○○主張：縱認其應負損害賠償責任，上訴人甲○
    ○與許博彰共同毀損伊之債權，經本院判決有罪確定，伊已
    對甲○○提起附帶民事訴訟，請求賠償3760萬元，伊得主張
    抵銷等語，並提出刑事判決書、附帶民事起訴狀等為證。惟
    民法第339條規定：「因故意侵權行為而負擔之債，其債務
    人不得主張抵銷。」乙○○因故意為侵權行為而負本件損害
    賠償責任，其主張抵銷，依民法第339條規定，即屬不能准
    許。
六、從而上訴人甲○○基於侵權行為之法律關係，請求上訴人乙
    ○○給付120萬元及自起訴狀繕本送達翌日即96年8月17 日
    起至清償日止按週年利率5%計算之利息，於請求6萬元及自
    96 年8月17日起算之法定遲延利息部分，為有理由，應予准
    許，其逾此部分之請求則無理由，應予以駁回。原審判命上
    訴人乙○○應給付上訴人甲○○6萬元及自96年8月17日起算
    之法定遲延利息，經核並無違誤。兩造各就其敗訴部分上訴
    ，指摘原判決不當，求予廢棄改判，為無理由，均應駁回其
    上訴。
七、本件事證已臻明確，兩造其餘主張與舉證，無一一論列之必
    要，併此敘明。
八、據上論結，本件兩造之上訴，均為無理由，依民事訴訟法第
    449條第1項、第78條，判決如主文。
中    華    民    國    97    年    7     月    1    日
                    民事第十三庭
                        審判長法  官  黃嘉烈
                              法  官  吳燁山
                              法  官  高鳳仙
正本係照原本作成。
不得上訴。
中    華    民    國    97    年    7     月    3     日
                              書記官  黃慶霽


司法院資訊處製作；財團法人民間司法改革基金會備份。
